【裁判字號】    99,家聲,106
【裁判日期】    990226
【裁判案由】    處分受監護宣告人不動產
【裁判全文】
臺灣高雄地方法院民事裁定            99年度家聲字第106號
聲  請  人  乙○○
應監護宣告  甲○○
人
上聲請人聲請處分受監護宣告人甲○○之不動產事件，本院裁定
如下：
    主  文
准許聲請人處分受監護宣告人甲○○所有坐落於高雄市○○區
○○段二小段244 －1 地號土地之不動產。
聲請程序費用新臺幣壹仟元由受監護宣告人甲○○負擔。
    理  由
一、按「民法總則中華民國97年5 月2 日修正之條文施行前，已
    為禁治產宣告者，視為已為監護宣告；繫屬於法院之禁治產
    事件，其聲請禁治產宣告者，視為聲請監護宣告；聲請撤銷
    禁治產宣告者，視為聲請撤銷監護宣告；並均於修正施行後
    ，適用修正後之規定。」、「民法規定之禁治產或禁治產人
    ，自民法總則中華民國97年5 月2 日修正之條文施行後，一
    律改稱為監護或受監護宣告之人。」、「中華民國97年5 月
    2 日修正之民法總則第14條至第15條之2 之規定，自公布後
    1 年6 個月施行。」，97年5 月23日修正公布之民法總則施
    行法第4 條第2 項、第4 條之1 、第4 條之2 分別定有明文
    。經查，本件聲請人之母甲○○於民國98年11月4 日經本院
    以98年度禁字第354 號裁定宣告為禁治產人，則於98年11月
    23日上揭法條生效後，依上揭法條規定內容，本件應視為甲
    ○○業經為監護宣告，且聲請人向本院聲請准許其處分受監
    護宣告人甲○○之不動產，亦應適用修正後之相關規定處理
    ，合先敘明。
二、次按「監護人對於受監護人之財產，非為受監護人之利益，
    不得使用、代為或同意處分。監護人為下列行為，非經法院
    許可，不生效力：(一)代理受監護人購置或處分不動產。」，
    98年11月23日修正生效之民法第1101條第1 項、第2 項第1
    款分別定有明文，又上揭規定於受監護宣告人之監護亦準用
    之，民法第1113條亦定有明文。
三、本件聲請意旨略以：聲請人之母親即受監護宣告人甲○○所
    有坐落於高雄市○○區○○段二小段244 －1 地號土地，因
    高雄市政府欲開闢上開土地供作道路使用，是聲請人爰依法
    聲請本院准許處分受監護宣告人所有坐落於高雄市○○區○
    ○段二小段244 －1 地號土地之不動產等語。
四、經查：聲請人主張之上揭事實，業據聲請人提出戶籍謄本、
    買賣移轉契約書、土地謄本各1 份為證，復經本院依職權調
    取98年度禁字第354 號卷核閱無誤，經本院核閱上揭書證內
    容，核與聲請人上揭主張相符，是聲請人上揭主張，應堪採
    信。而受監護宣告人甲○○所有坐落於高雄市○○區○○段
    二小段244 －1 地號土地，既為高雄市政府欲開闢作為道路
    使用，核屬公益性質，而有處分系爭不動產之需要，應屬可
    採。從而，參諸上揭法條規定，聲請人所為本件聲請，於法
    尚無不合，應予准許。
五、依非訟事件法第24條第1 項、第160 條第2 項，裁定如主文
中    華    民    國    99    年    2     月    26    日
                            家事法庭法  官  何清富
上為正本係照原本作成。
如不服本裁定，應於收受裁定後10日內，向本院提出抗告狀，須
按對照提出繕本，並繳納裁判費。
中    華    民    國    99    年    2     月    26    日
                                    書記官  葉彥伶

司法院資訊處製作；財團法人民間司法改革基金會備份。
